---
title: "Ejemplo de navegacion de variables en un mapa"
author: "Alex Bajaña"
date: "12/8/2020"
runtime: shiny
output: 
  html_document:
    toc: yes
    toc_float: yes
    toc_depth: 5
---


```{r setup, include=FALSE}
options(htmltools.dir.version = FALSE)

library(knitr)
library(tidyverse)
library(sp)
library(scales)
library(shiny)

```

class: inverse, middle, center

# r::readr
---

# Apertura de datos

En esta ocasión vamos a abrir distintos formatos de archivos con **readr** del paquete tidyverse

### Archivos delimitados 

```{r}
parte_1 <- read_delim("delim_t_1.txt",delim = "\t") # Separador: tab
```

### Archivos RDS

```{r}
parte_2 <- read_rds("delim_t_2.rds")
```

---<

### Environments (RData)

```{r}
load("to_join.RData")
```

# Unimos las partes:

## Por filas:

```{r}
tabla <- rbind(parte_1,parte_2)
```

## Por columnas:

```{r}
tabla <- cbind(tabla,to_join)
```

---

# Abrimos y exploramos el shapefile

El archivo contiene un shapefile simplificado a partir del mapa publicado por el INEC.

```{r, output.lines=1:10}
mapa_ec <- read_rds("nxprovincias_simp.rds")

glimpse(mapa_ec)
```

---

# Centroides

A partir del shapefile simplificado se calcularon los centroides de cada polígono


```{r}

centroides <- read_rds("centroides.rds")

glimpse(centroides)
```

---

# Generación del mapa:

Primero debemos llevar el `PolygonDataFrame` a un `Data.Frame` tradicional

```{r, fig.width=4,fig.height=4}
mapa_ec <- fortify(mapa_ec)

centroides@data

centroides@coords

centroides <- cbind(centroides@data,centroides@coords) %>% 
  mutate(DPA_DESPRO = if_else(is.na(DPA_DESPRO),"CAÑAR",as.character(DPA_DESPRO)))
```


Primero extraigo los identificadores de provincia

```{r}
equivalencia <- tibble(provin_id = mapa_ec$id %>% unique,
       provin = centroides$DPA_DESPRO %>% unique)
```

# Funcion de filtrado de la base y agrupacion:

```{r}

funcion_resumen <- function(tabla,anio,variable){

valores <- tabla %>% 
  filter(anio == anio) %>% 
  group_by(provin) %>% 
  summarise_at(.vars = variable,.funs = list(resumen = ~ sum(.))) 

return(valores)

}


funcion_resumen(tabla = tabla,anio = 2017,variable = "impuesto_c")


```

Función para generar el mapa:

```{r}


funcion_mapa <- function(valores){
  
  resumen_sf <- valores %>% 
    left_join(equivalencia) %>% 
    right_join(mapa_ec, by = c("provin_id" = "id"))
  
  
  resumen_sf %>%
    ggplot( aes(x = long, y = lat, group = group)) +
    geom_polygon(aes(fill = log(resumen)),  # Aqui declaro mi variable de relleno
                 color = 'gray',size = 0.1) + 
    geom_text(data = centroides, 
              aes( x = x, y = y,
                group = DPA_DESPRO,   #<<
                label = DPA_DESPRO),  #<<
              color = "gray",size = 2) +
  scale_fill_gradient(high ="#d7215b",low = "#2134d7", labels = dollar)+
  theme_minimal()+
    theme(axis.text.x = element_blank(),  # Remuevo texto en ejes
          axis.text.y = element_blank(),  
          axis.title.x = element_blank(), # Remuevo titulos de ejes
          axis.title.y = element_blank()
    )
  
}

funcion_resumen(tabla = tabla,anio = 2017,variable = "impuesto_c") %>% 
  funcion_mapa()


```

# Funcion de etiquetas:

```{r}
funciton_etiqueta <- function(grafico,titulo,relleno){

grafico +
  labs(fill = relleno,
       title = titulo,
       subtitle = "Agregado provincial",
       caption = "Elaborado por: Jesucristo García")
  
}

funcion_resumen(tabla = tabla,anio = 2017,variable = "impuesto_c") %>% 
  funcion_mapa() %>% 
  funciton_etiqueta(titulo = "Impuesto causado",relleno = "Total IC")
```

```{r}

selectInput(
  inputId = "variable",
    
  label = "Selecciona la variable",
  
  choices = c("compras_t","ventas_t","impuesto_c")
)

textInput(inputId = "titulo",label = "Titulo del gráfico")

textInput(inputId = "relleno",label = "Titulo del relleno")

renderPlot(
  funcion_resumen(tabla = tabla,anio = 2017,variable = input$variable) %>% 
  funcion_mapa() %>% 
    funciton_etiqueta(titulo = input$titulo,relleno = input$relleno)
)


```

