---
title: "Caso de estudio modificado"
author: "Alex Bajaña"
date: "28/7/2020"
runtime: shiny
output: 
  html_document:
    toc: yes
    toc_float: yes
    toc_depth: 5
---

```{r setup, include=FALSE, message=FALSE}

# Opciones generales para todos los chunks 

knitr::opts_chunk$set(echo = TRUE, 
                      message = FALSE,
                      warning = FALSE,
                      error = FALSE)

library(tidyverse)
library(gt)
library(shiny)
```

# Análisis exploratorio de una base datos

## **Caso:** SAIKU SRI (2014-2016) 

Lectura de los datos:

```{r lectura}

tabla <- read_csv("datos/saiku-export.csv")

# rm(tablas)
```

### Preparación de los datos:

Renombrar la tabla:

```{r renombrar}
nuevos <- c("activ","provin","tipo_c","grupo_e",
                  "gran_c","clase","anio","mes","estado",
                  "compras_t","ventas_t","impuesto_c")

originales <- names(tabla)

tabla <- tabla %>% 
  rename_all(~nuevos)


tabla_equivalencias <- tibble(`Nombres originales` = originales,
       `Nuevos nombres` = nuevos) %>% 
  mutate(`Nombres originales` = str_to_sentence(`Nombres originales`))


tabla_equivalencias <- tabla_equivalencias %>% 
  gt() %>% 
  tab_header(title = "Equivalencia de nombres para el estudio",
             subtitle = md("**Base datos:** Saiku SRI")) %>% 
  tab_source_note(
    source_note = "La base datos se ha extraido para los años 204 a 2016"
    )

tabla_equivalencias

```

Creo los vectores de región:

```{r regiones}
provincias <- unique(tabla$provin)

sierra <- provincias[c(1,2,3,6,10,14,15,16,17,20)]
costa <- provincias[c(4,5,7,8,11,12,18)]
oriente <- provincias[c(9,13,21,22,23,24)]
insular <- provincias[19]
```

Operaciones:

* Asigno el formato `Date` a la fecha:
* Creo la variable `region` con los vectores antes creados

```{r modificaciones}
tabla <- tabla  %>% 
  mutate(fecha = str_c(anio,"-",mes,"-01"), 
         fecha = as.Date(fecha),
         region = case_when(provin %in% sierra ~ "Sierra",
                              provin %in% costa ~ "Costa",
                              provin %in% oriente ~ "Oriente",
                              TRUE               ~ "Insular"  
         ))
```

> Función `mutate_at`, se usa cuando sobre varias variables queremos aplciar la misma función u operación

```{r modificaciones_2}
# Una sentencia por cada variable, ummm poco eficiente:

tabla2 <- tabla %>% 
  mutate(provin = factor(provin),
         tipo_c = factor(tipo_c),
         grupo_e = factor(grupo_e),
         gran_c = factor(gran_c),
         clase = factor(clase),
         estado = factor(estado), 
         region = factor(region))
```

Para pasar la funcion siempre dentro de `list()`, luego `~` indica que `.` va a ser cada una de las variables

```{r modificaciones_3}
tabla <- tabla %>%
  mutate_at(.vars = c("provin",
                      "tipo_c",
                      "grupo_e",
                      "gran_c",
                      "clase",
                      "estado",
                      "region"),
            .funs = list(~factor(.)) 
            )

# Equivale a:

tabla <- tabla %>%
  mutate_at(.vars = c("provin",
                      "tipo_c",
                      "grupo_e",
                      "gran_c",
                      "clase",
                      "estado",
                      "region"),
            .funs = function(var)factor(var)
            )
```

### Exploración

> La función `pull` hace las veces de `[[]]` y viene del paquete `dplyr`

```{r ejemplo_1, eval = FALSE}
# Saco como **vectores**
tabla %>% pull(fecha)

tabla[["fecha"]]

# Saco como tabla:
tabla[,"fecha"]

tabla %>% select(fecha)
```

> La función `enframe` crea una tabla a partir de un vector nombrado como los que nos devuelve la funci+on `summary`

```{r ejemplo_2}
tabla %>% 
  pull(compras_t) %>% # Extraigo la variable
  summary %>%         # genero el resumen
  enframe %>%         # convierto a tabla
  gt()                #le doy formato

```

Resumen por variable:

```{r exploracion}

originales <- str_to_sentence(originales)

originales <- c(originales,"Fecha","Región")

nombres_choices <- set_names(x = names(tabla),nm = originales)

selectInput(inputId = "variable",
            label = "Selecciona la variable para resumen:",
            choices = nombres_choices)
```

Output de el resumen por variable:

```{r}
renderTable({
  tabla %>% 
  pull(input$variable) %>% # Extraigo la variable
  summary %>%         # genero el resumen
  enframe 
})
```

Plot de variable numéricas:

> La función `select_if` selecciona las columnas que cumplen una determinado condicion.

> La función `str_subset` extrae los valores de un vector que cumplen una condición. `|` signifíca `o` en expresiones regulares

```{r}
tabla_num <- tabla %>% select_if(is.numeric) %>% select(-anio,-mes)

var_num <- str_to_sentence(originales) %>% 
  str_subset("compras|ventas|causado")


nombres_choices_num <- set_names(x = names(tabla_num),nm = var_num)

selectInput(inputId = "variable_numerica",
            label = "Selecciona la variable para el histograma:",
            choices = nombres_choices_num)


```
Output gráfico:

> la función `hist` dibuja un histograma tomando un vector:

```{r}

renderPlot({
  tabla_num %>% pull(input$variable_numerica) %>% hist
})

```

