---
title: "GUIA GIT"
author: "Alex Baja침a"
date: "11/11/2019"
output: html_document
---

Para cargar las presentaciones en Github seguir los siguientes pasos:

1. Crear un repositorio en GitHub
2. Ingresar en la carpeta en la que estoy trabjando y desde la terminal escribir la sentencia:

```{r, eval = FALSE}
git init
```

3. A침ado la direcci칩n del repositorio remoto

```{r, eval = FALSE}

git remote add origin https://github.com/alexvbr22082018/R_tools_with_R_class_1/
```

4. A침ado todos los archivos al control de versiones

```{r, eval = FALSE}
git add .
```

5. Hago un commit 

```{r, eval = FALSE}
git commit -m "Esta es la primera entrega"
```

6. Integro el contenido de mi carpeta con el del repositorio:

```{r, eval = FALSE}
git pull origin master --allow-unrelated-histories
```

7. Envio mis archivos al repositorio remoto:

```{r, eval = FALSE}
git push origin master
```

8.  Para crear Rmarkdwon en la web:

```{r, eval = FALSE}
# Abrir CMD como administrador
# ubicarse en la carpeta
mlink "index.nb.html" "index.html"
```

9. Crear una nueva branch

```{r, eval = FALSE}

git branch nombre_branch

```

10. Pasar a esa branch 

```{r, eval = FALSE}
git chekout nombre_branch
```

11. Subir los elementos a esa branch

```{r, eval = FALSE}
git push -u origin nombre_branch
```





