---
title: "Breve Guia GIT"
author: "Alex Bajaña"
date: "12/9/2019"
output: html_document
---

```{r setup, include=FALSE}
knitr::opts_chunk$set(echo = TRUE)
```

1. Instalar [GIT](https://git-scm.com/downloads)
2. Crear una cuenta en [GitHub](https://github.com)
3. Confirma el mail
4. Fork el repositorio que deseas
6. Abre el CMD e ingresa los siguiente comandos:

```{r eval=F}

git config --global user.email "you@youremail.com" # mismo con el que creaste tu cuenta de github

git config --global user.name "Your Name" # Nombre con el que quieres que se reconozcan tus cambios

```

5. Clonas el repositorio en el que quieres trabajar

```{r eval = F}

git clone https://github.com/LabSocRep/Fichas_Metodologicas.git

```

**Ojo:** Se creara una carpeta con el nombre del repositorio en el directorio que este abierto, por default es *Mis documentos*
6. Haces tu trabajo en la carpeta (modificar, guardar archivos de todo tipo)
7. Una vez que estas listo es hora de subir al repositorio
8. En el CMD nos ubicamos en la carpeta/repositorio local

```{r, eval = F}
cd repositorioClonado
```

9. Corremos los siguientes comandos:

```{r eval =F}
git add * # Si quieres que todos los archivos sean evaluados

git add archivo_ejemplo.ext # Si quieres agregar al control de cambios un solo archivo  

git commit -m "Mensaje corto sobre la actualización"

git push push origin master
```

10. Revisamos en github que se hayan guardado las acciones realizadas.
